【裁判字號】    94,交聲,4
【裁判日期】    950426
【裁判案由】    違反道路交通管理處罰條例聲明異議
【裁判全文】
臺灣基隆地方法院交通事件裁定           94年度交聲字第4號
移送機關    交通部公路總局台北區監理所基隆監理站
異 議 人
即受處分人  員宏交通事業股份有限公司
代  表  人  黃秀玲
上列受處分人因違反道路交通管理處罰條例案件，對於原處分機
關交通部公路總局台北區監理所基隆監理站所為之處分（原處分
案號：基監字第裁42-Z00000000號）聲明異議，本院裁定如下：
    主  文
異議駁回。
    理  由
一、本件原處分機關交通部公路總局台北區監理所基隆監理站據
    舉發單位內政部警政署國道公路警察局第六警察隊樹林分隊
    舉發之違規事實而為之原處分意旨略以：異議人即受處分人
    員宏交通事業股份有限公司（下稱員宏公司）所屬駕駛人李
    玉麟駕駛該公司所有車號080-GC號營業曳引車，於九十三年
    七月廿二日下午三時卅九分許，行經國道三號公路樹林收費
    站南下地磅處，經過磅之結果前開曳引車總重達三八．七公
    噸，為超載三．七公噸（核定總重量限制為三十五公噸），
    員警當場告知該駕駛違規事實後，以內政部警政署國道公路
    警察局公警局交字第Z00000000號舉發違反道路交通管理事
    件通知單（下稱舉發單）舉發，因而依道路交通管理處罰條
    例第二十九條之二第三項之規定裁處罰鍰新台幣（下同）壹
    萬肆仟元並記汽車違規錄紀壹次等語。
二、聲明異議意旨略以：異議人對於所屬駕駛人李玉麟駕駛異議
    人公司所有車號080-GC號營業曳引車，於右開時間，行經國
    道三號公路樹林收費站南下地磅處之事實無爭執，然該車係
    於是日下午二時四十四分六秒在基隆港東碼頭載運透輝石後
    ，經該碼頭管理處之合格地秤過磅之結果為總重三八．二六
    ０公噸，起運之際並無超載，為此依法提出異議云云。
三、按「汽車裝載貨物超過核定之總重量、總聯結重量者，處汽
    車所有人罰鍰，並記汽車違規紀錄一次，其應歸責於汽車駕
    駛人時，除依第三項處汽車駕駛人罰鍰及依第六十三條第一
    項第二款記點外，汽車所有人仍應記該汽車違規紀錄一次」
    、「有前二項規定之情形者，應責令改正或當場禁止通行，
    並處新臺幣一萬元罰鍰，超載十公噸以下者，以總超載部分
    ，每一公噸加罰新臺幣一千元；超載逾十公噸至二十公噸以
    下者，以總超載部分，每一公噸加罰新臺幣二千元；超載逾
    二十公噸至三十公噸以下者，以總超載部分，每一公噸加罰
    新臺幣三千元；超載逾三十公噸者，以總超載部分，每一公
    噸加罰新臺幣五千元。未滿一公噸以一公噸計算」，道路交
    通管理處罰條例第二十九條之二第一項、第三項定有明文。
    又「車輛尺度、軸重、總重、後懸及段差之限制應依左列規
    定：三、總重或總聯結重量之限制：半聯結車：總聯結重量
    不得超過三十五公噸」，道路交通安全規則第三十八條第一
    項第三款第五目亦設有規定。
四、經查：異議人員宏公司所屬駕駛人李玉麟駕駛該公司所有車
    號080-GC號營業曳引車，於前開時間，行經國道三號公路樹
    林收費站南下地磅處，經過磅總重達三八．七公噸，為警當
    場舉發之事實，有內政部警政署國道公路警察局公警局交字
    第Z00000000號舉發單一紙在卷可證。查交通部臺灣區○道
    ○○○路局所實施關於貨車超載之認定，考量地磅之法定正
    負公差及其他特殊狀況（如途中天雨、加油、加水等，導致
    總重量增加）等因素，已訂有容許誤差值為十％，用以避免
    爭議，此有交通部九十年九月廿一日交路九十字第０五四七
    七七號函、交通部路政司六十五年四月一日路台字第四四九
    一五號函、交通部八十六年十一月三日交路（八六）監字第
    一一０九三號函可資參照。且因地磅本身具有法定公差，依
    度量衡器施檢規範第一六條第二款規定，秤量未滿四十公噸
    者，公差應在三十公斤以下，秤量在四十公噸以上至一百公
    噸以下者，公差應在一百公斤以下，因此同一車輛經過不同
    地點之地磅，其所秤得之總重容有不同，亦為正常之現象。
    據異議人自行提出之車號080-GC號營業曳引車於舉發日下午
    二時四十四分六秒，在基隆港東碼頭營運管理處地秤之磅秤
    紀錄，該車載運透輝石後之總車重為三八．二六０公噸，有
    過磅單一紙在卷可稽。是異議人所有之前開曳引車於九十三
    年七月廿二日下午二時四十四分六秒，於基隆港東碼頭起運
    時之總車重實已超過前開規定之三十五公噸限重，達三八．
    二六公噸，而仍執意載運，迨行至國道三號公路樹林收費站
    南下地磅（該地秤經檢定在法定公差內，有經濟部標準檢驗
    局檢定合格證書附卷可按）處，過磅總重測得三八．七公噸
    ，已逾限重三十五公噸加計十％之容許誤差值，且與異議人
    起運時自行秤量所得之三八．二六０公噸，相差僅０．四四
    公噸，依前開說明，其秤量結果自屬可採。矧且所謂放寬總
    重十％之容許誤差，其目的係為避免法定正負公差及其他特
    殊狀況因素，前已詳述，絕非允許載重車所有人於起運之際
    故將總重超逾核定之卅五公噸，而單純期望在警方執法之際
    ，過磅之總重量恰好在十％之容許誤差值之最上限，異議人
    之曳引車既在起運之基隆港東碼頭地秤即已磅重超過核定上
    限之總重卅五公噸，此亦為其所明知，則其為避免違規為警
    舉發，當然應將煤卸載至該處地秤顯示為卅五公噸始洽，如
    此始有保留於運程途中伸縮之彈性，不致超過容許之誤差值
    而遭取締，希其日後能依此行之，庶不致額外添增營運成本
    （按國家交通行政罰之目的，係在增進用路人之總體安全，
    並非希冀增加國家財政收入而增加人民負擔，本院本此考量
    ，特教示異議人日後之行為準則，希其深切體會本院之苦心
    孤詣）。異議人所有之車號080-GC號營業曳引車行駛國道公
    路經秤量裝載總車重已逾限重三十五公噸而達三八．七公噸
    ，原處分機關依道路交通管理處罰條例第二十九條之二第三
    項規定裁處罰鍰壹萬肆仟元並記汽車違規紀錄一次，並無不
    合，異議人載運貨物重量利用容許誤差值行險求倖，其異議
    為無理由，應予駁回。
據上論斷，依道路交通案件處理辦法第十九條，裁定如主文。
中    華    民    國    95    年    4     月    26    日
                  交通法庭法    官  曾雨明
以上正本證明與原本無異
如不服本裁定，應於收受送達後五日內，向本院提出抗告狀，敘
述抗告之理由，抗告於台灣高等法院。
                          書 記 官  王靜敏
中    華    民    國    94    年    4     月    27    日


司法院資訊處製作；財團法人民間司法改革基金會備份。
